臺灣彰化地方法院民事判決　　100年度訴字第406號
原　　　告　黃雅婷
訴訟代理人　黃文
被　　　告　許宏民
上列當事人間請求損害賠償事件，本院於民國100年10月13日言
詞辯論終結，茲判決如下：
    主    文
原告之訴駁回
訴訟費用由被告負擔。
    事實及理由
一、按訴狀送達後，原告不得將原訴變更或追加他訴，但請求之
    基礎事實同一、擴張或減縮應受判決事項之聲明者，不在此
    限，民事訴訟法第255條第1項第2、3款定有明文。本件原告
    於起訴時，聲明請求「被告應給付原告新臺幣（下同）100
    萬元精神慰撫金，嗣於起訴後，另具狀表示追加精神慰撫金
    20萬元，核屬擴張應受判決事項之聲明，依前揭規定，尚無
    不合。
二、原告起訴主張：緣訴外人林政仁於民國99年11月23日晚上22
    時許酒醉駕車，在彰化縣花壇鄉○○路由南往北方向行至彰
    員路3段441號前處，撞擊原告的母親曾美華騎乘機車，適被
    告逆向停車於該處，致曾美華遭此兩車夾擊死亡，被告卻逃
    避肇事責任，蓋當時被告車輛若未逆向停放於該處，原告母
    親當不至於被撞後遭夾擊死亡，蓋此由林政仁先行撞擊其車
    前方另一輛機車，該機車騎乘者及附載之人僅受傷而已，若
    非受夾擊，原告之母當不致於死亡，爰訴請被告擔負賠償責
    任等語。並聲明：被告應給付原告120萬元之精神慰撫金。
三、被告則以：被告當時將自小客車停放於超商前空地緊臨路旁
    加蓋之水溝邊緣，並未停放於車道內（離車道白線尚有約45
    公分之距離），因此應無違規停車事實。且曾美華之死亡，
    應係導因於訴外人林政仁酒後駕車，且車速過快，先撞到前
    行一部機車，安全氣曩爆開，他再衝到對向車道撞擊被害人
    所致，被告車輛還被林政仁之車輛推撞右移10至20公尺。縱
    然被告車輛位停放於對向車道超商門口，原告母親曾美華遭
    撞擊後，亦可能遭林政仁車輛輾過而致命，悲劇仍難避免。
    是以，被告就該事件亦屬受害人之一，被告就原告母親之死
    亡，並無肇事責任等語，茲為抗辯。並聲明：1.原告之訴駁
    回。2.訴訟費用由原告負擔。
四、得心證之理由：
（一）原告主張訴外人林政仁於民國99年11月23日晚上22時許酒
      醉駕車，在彰化縣花壇鄉○○路由南往北方向，行至彰員
      路3段441號前處，先行撞擊前方一部機車，再衝到對向車
      道撞擊原告母親曾美華騎乘機車，適被告逆向停車於該處
      ，致曾美華遭兩車夾擊致死亡之事實，業據原告提出交通
      事故初步分析研判表、事故現場模擬圖、照片在卷可稽，
      復經本院調閱本院100年度交易字第131號交通事件卷宗、
      台灣彰化地方法院檢察署100年度偵字第743號偵查卷宗查
      核無誤，此部分堪信為真實。
（二）按因故意或過失，不法侵害他人之權利者，負損害賠償責
      任，民法第184條第1項前段定有明文。又損害賠償之債，
      以有損害之發生及有責任原因之事實，並二者之間，有相
      當因果關係為成立要件。故原告所主張損害賠償之債，如
      不合於此項成立要件者，即難謂有損害賠償請求權存在。
      且所謂相當因果關係，係指依經驗法則，綜合行為當時所
      存在之一切事實，為客觀之事後審查，認為在一般情形下
      ，有此環境、有此行為之同一條件，均可發生同一之結果
      者，則該條件即為發生結果之相當條件，行為與結果即有
      相當之困果關係。反之，若在一般情形上，有此同一條件
      存在，而依客觀之審查，認為不必皆發生此結果者，則該
      條件與結果並不相當，不過為偶然之事實而已，其行為與
      結果間即無相當因果關係，不能僅以行為人就其行為有故
      意過失，即認該行為與損害間有相當因果關係（參最高法
      院98年度台上字第673號民事判決）。本件原告固稱其母
      親係遭訴外人林政仁駕自小客車撞擊後，被林政仁及被告
      停放自小客車夾擊死亡，倘被告車輛未逆向停放於該處，
      其母親應僅是受傷，當不至於死亡云云。惟查，據訴外人
      林政仁於警訊時自陳，其酒醉駕車，又因撞擊其前行之他
      部機車致安全氣囊爆開，車輛就衝到對向車道等語（參彰
      化分局交通分隊99年11月24日調查筆錄），再以林政仁車
      輛、被告車輛嚴重毀損之狀況，足證當時林政仁車速之快
      及撞擊力道之強烈，且於撞擊瞬間完全未煞車，縱然被告
      車輛未停放於該處，亦難遽認原告母親就不會遭撞擊而死
      亡。再者，即便被告車輛違規逆向停放於該處，然被告對
      於原告母親曾美華遭撞夾擊死亡，尚難逕論具有預見或預
      見之可能，自不能僅因認定被告車輛停於該處，當然會導
      致被害人曾美華被夾擊死亡，即遽謂被告對該事故發生具
      有故意或過失，及具有相當因果關係。況據台灣省彰化縣
      區車輛行車事故鑑定委員會鑑定、台灣省車輛行車事故覆
      議鑑定委員會研議結果，亦均認林政仁為該車禍事故之肇
      事主因，被告並無肇事責任，此有該會鑑定意見書、函附
      卷可參。故堪認被告之行為對該車禍事故之發生並無過失
      責任，與被害人死亡間，亦不具備相當因果關係。原告之
      主張，尚不足採。
五、綜上所述，原告本於侵權行為損害賠償之法律關係，請求被
    告給付原告120萬元精神慰撫金，並無理由，應予駁回。又
    本件事證已臻明確，兩造其餘攻擊防禦方法及舉證，與本件
    判決結果並無影響，爰不逐一論述。
六、訴訟費用負擔之依據：民事訴訟法第78條。
中    華    民    國    100    年   10    月    21    日
                      民事第一庭法  官  王鏡明
上正本係照原本作成。
如對本判決上訴，須於收受送達後20日內向本院提出上訴狀，如
委任律師提起上訴者，應一併繳納上訴審裁判費。
中    華    民    國    100    年   10    月    21    日
                                書記官  楊美芳